【裁判字號】    98,審訴,1007
【裁判日期】    990126
【裁判案由】    搶奪
【裁判全文】
臺灣新竹地方法院刑事判決            98年度審訴字第1007號
公  訴  人  臺灣新竹地方法院檢察署檢察官
被      告  丙○○
            乙○○
上列被告等因搶奪案件，經檢察官提起公訴（98年度偵字第4001
號、第4169號、第4237號），本院合議庭評議改依簡式審判程序
審理，並判決如下：
    主  文
丙○○共同犯搶奪罪，累犯，處有期徒刑捌月；又共同犯搶奪罪
，累犯，處有期徒刑捌月；又共同犯搶奪罪，累犯，處有期徒刑
捌月；又共同犯搶奪罪，累犯，處有期徒刑捌月；又共同犯搶奪
罪，累犯，處有期徒刑捌月；又共同犯搶奪罪，累犯，處有期徒
刑捌月。應執行有期徒刑參年陸月。
乙○○共同犯搶奪罪，累犯，處有期徒刑柒月。
    事  實
一、丙○○前於民國96年間，因加重竊盜案件，經本院以96年度
    易字第345號判決判處有期徒刑10月，並減為有期徒刑5月確
    定，於97年10月9 日徒刑執行完畢出監。乙○○前於96年間
    因違反槍砲彈藥刀械管制條例、贓物案件，經本院分別以96
    年度竹北簡字第249 號、97年度竹東簡字第31號判決判處有
    期徒刑4月、4月確定，再經本院以97年度聲字第924 號裁定
    定應執行有期徒刑6 月確定，於97年11月30日徒刑執行完畢
    出監。
二、詎丙○○仍不知悔改，復與真實姓名、年籍不詳之成年男子
    共同基於意圖為自己不法所有之搶奪犯意聯絡及行為分擔，
    分別為下列犯行：
（一）於98年3 月1 日下午2 時5 分許，由丙○○騎乘車牌號碼
      不詳之機車搭載該名真實姓名、年籍不詳之成年男子，行
      經新竹市○區○○路67巷1 號前，以自左側後方接近之方
      式，由機車後座該真實姓名、年籍不詳之成年男子趁庚○○不及防備之際，徒手搶奪庚○○背於左側之皮包1 個（
      內有新臺幣《下同》1000餘元、國民身分證、全民健保卡
      、學生證、郵局提款卡、面額500 元消費卷1 張、住處鑰
      匙、行動電話等物品），致庚○○向前跌倒而受傷（傷害
      部分未據告訴），2 人得手後將現金取出供渠等朋分花用
      ，其餘物品則丟棄於新竹市頭前溪內。
（二）於98年3 月2 日下午1 時30分許，由丙○○騎乘車牌號碼
      不詳之機車搭載該名真實姓名、年籍不詳之成年男子，行
      經新竹市○區○○路與體育街口時，以自右側接近之方式
      ，由機車後座該真實姓名、年籍不詳之成年男子趁甲○○
      不及防備之際，徒手搶奪甲○○背於右側之皮包1 個（內
      有7000元、國民身分證、全民健保卡、兆豐銀行、臺灣中
      小企業銀行及郵局之存摺、提款卡及印章、戒指《起訴書
      漏未記載》等物品），2 人得手後將現金取出供渠等朋分
      花用，其餘物品則丟棄於新竹市頭前溪內。
（三）於98年3 月11日上午10時50分許，由丙○○騎乘車牌號碼
      不詳之機車搭載該名真實姓名、年籍不詳之成年男子，行
      經新竹市○區○○路95巷內，以自後接近之方式，由機車
      後座該真實姓名、年籍不詳之成年男子趁辛○○不及防備
      之際，徒手搶奪辛○○所背之皮包1 個（內有500 元、全
      民健保卡、汽車駕駛執照、機車駕駛執照、機車行照、渣
      打銀行提款卡、永豐銀行信用卡、行動電話等物品），2
      人得手後將現金取出供渠等朋分花用，其餘物品則丟棄於
      新竹市頭前溪內。
（四）於98年2 月26日上午10時50分許，由丙○○騎乘車牌號碼
      不詳之機車搭載該名真實姓名、年籍不詳之成年男子，行
      經新竹市○區○○○街31號前，以自左後方接近之方式，
      由機車後座該真實姓名、年籍不詳之成年男子趁丁○○不
      及防備之際，徒手搶奪丁○○所背之皮包1 個（內有300
      元、國民身分證、全民健保卡、汽車駕駛執照、機車駕駛
      執照、中國信託銀行提款卡、住處及機車鑰匙、行動電話
      等物品）及裝有筆記型電腦之紙袋1 只，2 人得手後將現
      金取出供渠等朋分花用，其餘物品則丟棄於新竹市頭前溪
      內。
（五）於98年3 月2 日中午12時40分許，由丙○○騎乘車牌號碼
      不詳之機車搭載該名真實姓名、年籍不詳之成年男子，行
      經新竹市東區○○○○街、金山北二街時，以自右後方接
      近之方式，由機車後座該真實姓名、年籍不詳之成年男子
      趁戊○○不及防備之際，徒手搶奪戊○○背於右側之皮包
      1 個（內有1000元、台北富邦銀行、聯邦銀行信用卡、郵
      局提款卡、華南銀行、國泰世華銀行及郵局存摺、住處及
      機車鑰匙等物品），2 人得手後將現金取出供渠等朋分花
      用，其餘物品則丟棄於新竹市頭前溪內。
三、詎丙○○、乙○○2 人仍不知悔改，復共同基於意圖為自己
    不法所有之搶奪犯意聯絡及行為分擔，於98年3 月28日晚上
    11時45分許，由丙○○騎乘車牌號碼不詳之機車搭載乙○○
    ，行經新竹市○區○○街51號對面之人行道上，以自左後方
    接近之方式，由機車後座之乙○○趁己○○不及防備之際，
    徒手搶奪己○○所背之皮包1 個（內有4000餘元、國民身分
    證、全民健保卡、金融黨證卡、聖恩卡、歐元100 元、人民
    幣100 元、信用卡及金融卡合計18張、行動電話2 支、汽車
    、機車及住處鑰匙、己○○胞弟之國民身分證彩色影本、榮
    民證《起訴書漏未記載》等物品），2 人得手後將現金取出
    供渠等朋分花用，其餘物品則丟棄於新竹縣竹東鎮○○里○○路○段220 巷28弄8 之1 號旁之大排水溝內。
四、案經己○○訴由新竹市警察局第二分局報告臺灣新竹地方法
    院檢察署檢察官偵查起訴。
    理  由
一、被告丙○○、乙○○所犯搶奪罪，非為死刑、無期徒刑、最
    輕本刑為3 年以上有期徒刑之罪或高等法院管轄第一審案件
    ，其於準備程序進行中先就被訴事實為有罪之陳述，本院認
    為合於刑事訴訟法第273條之1第1 項之規定，裁定進行簡式
    審判程序，先予敘明。
二、認定犯罪事實所憑之證據及理由：
（一）被告丙○○於警詢、檢察官訊問及本院準備程序、簡式審
      判程序訊問時，對於事實欄二、（一）至（五）及事實欄
      三、之全部犯行，均坦白承認。
（二）被告乙○○於檢察官訊問、本院準備程序、簡式審判程序
      訊問時，對於事實欄三、之犯行，坦白承認。
（三）證人即被害人庚○○於警詢、檢察官訊問時具結之證述，
      證明其於事實欄二、（一）所示之時間、地點遭搶奪之情
      節；另有採證照片4張，足資佐證。
（四）證人即被害人甲○○於警詢、檢察官訊問時具結之證述，
      證明其於事實欄二、（二）所示之時間、地點遭搶奪之情
      節；另有採證照片4張，足資佐證。
（五）證人即被害人辛○○於警詢時之證述，證明其於事實欄二
      、（三）所示之時間、地點遭搶奪之情節；另有採證照片
      4張，足資佐證。
（六）證人即被害人丁○○於警詢時之證述，證明其於事實欄二
      、（四）所示之時間、地點遭搶奪之情節；另有監視器翻
      拍照片6張、採證照片5張，足資佐證。
（七）證人即被害人戊○○於警詢、檢察官訊問時具結之證述，
      證明其於事實欄二、（五）所示之時間、地點遭搶奪之情
      節；另有監視器翻派照片4張、採證照片7張，足資佐證。
（八）告訴人己○○於警詢、檢察官訊問時具結之證述，證明其
      於事實欄三、所示之時間、地點遭搶奪之情節；另有採證
      照片8張，足資佐證。
      綜上事證，堪認被告丙○○、乙○○2 人之自白均應與事
      實相符，可以採信。本件事證已臻明確，被告2 人之犯行
      ，均堪予認定，應依法予以論罪科刑。
三、論罪科刑之理由：
（一）按刑法第325條第1項所稱之「搶奪」，係指乘人不備或不
      及抗拒而公然攫取他人支配範圍以內之物，移轉於自己實
      力支配下之行為而言。例如於公共場所，公然奪取他人頸
      上項鍊，或趁婦女不備之際，自身後攫取其皮包等皆屬之
      。惟搶奪行為雖係施用不法腕力，自財物所持人支配範圍
      內移轉於自己之所持，然並不以直接對被害人之身體施加
      不法腕力，或與被害人互相拉扯為必要。茍其出手攫奪財
      物之情形已達共見共聞或不畏見聞之狀況，而不掩形聲，
      急遽攫取者，仍不失為搶奪（最高法院91年度台上字第67
      53號判決意旨參照）。
（二）核被告丙○○就事實欄二、（一）至（五）及事實欄三、
      所為，均係犯刑法第325條第1項之搶奪罪。
（三）核被告乙○○就事實欄三、所為，係犯刑法第325條第1項
      之搶奪罪。
（四）被告丙○○就事實欄二、（一）至（五）及事實欄三、共
      6 次之搶奪犯行，係犯意各別，行為互殊，犯罪時間、地
      點及被害人亦不相同，應予分論併罰。
（五）被告丙○○與真實姓名、年籍不詳之成年男子，就事實欄
      二、（一）至（五）之犯行，均有犯意之聯絡及行為之分
      擔，均為共同正犯。
（六）被告丙○○、乙○○2 人，就事實欄三、之犯行，有犯意
      之聯絡及行為之分擔，為共同正犯。
（七）被告丙○○、乙○○前有事實欄一、所載之前科犯行，分
      別於97年10月9 日徒刑執行完畢出監、97年11月30日徒刑
      執行完畢出監，此有臺灣新竹地方法院檢察署刑案資料查
      註紀錄表及臺灣高等法院被告前案紀錄表各2 份在卷可供
      參考，被告2人於受有期徒刑之執行完畢後，5年以內故意
      再犯有期徒刑以上之上開之罪，均為累犯，均應依法加重
      其刑。
（八）爰審酌被告丙○○、乙○○將渠等所有之金錢用以購買毒
      品且因失業等因素以致經濟困頓進而行搶之動機、目的，
      暨其等之搶奪犯行顯係漠視他人財產法益，對被害人等之
      身體、心理、財產上產生之損害程度不輕，對社會財產之
      秩序危害甚大，惟念渠等犯罪後於迭次訊問中均坦承犯行
      ，態度尚可及被告乙○○於檢察官偵查中向告訴人己○○
      道歉，並取得告訴人己○○之原諒，表示願給予被告乙○○自新之機會等一切情狀，分別量處如主文所示之刑，並
      就丙○○所犯部分定其應執行之刑。
四、適用法律：
（一）刑事訴訟法第273條之1、第299條第1項前段。
（二）刑法第28條、第325條第1項、第47條第1項、第51條第5款
      。
本案經檢察官黃英彥到庭執行職務。
中    華    民    國    99    年    1     月    26    日
                      刑事第九庭  法  官  魏瑞紅
以上正本證明與原本無異。
如不服本判決應於收受本判決後10日內向本院提出上訴書狀，上
訴書狀應敘述具體理由。上訴書狀未敘述上訴理由者，應於上訴
期間屆滿後20日內補提理由書狀於本院( 均須按他造當事人之人
數附繕本 )「切勿逕送上級法院」。
                                  書記官  劉雅文
中    華    民    國    99    年    1     月    27    日

附錄論罪科刑法條：
中華民國刑法第325條第1項：
意圖為自己或第三人不法之所有，而搶奪他人之動產者，處6 月
以上5年以下有期徒刑。

司法院資訊處製作；財團法人民間司法改革基金會備份。
